---
title: "Estatística e Psicologia, Apresentam:"
subtitle: "Como duas merdas, viram uma pior"
author: "João Pedro Guidani Braga"
abstract: "uiui Dario"
header-includes:
   - \usepackage[brazil]{babel}
   - \usepackage{bm}
   - \usepackage{float}
geometry: left=1.7cm, right=1.7cm, top=3cm, bottom=3cm
output:
  bookdown::pdf_document2:
editor_options:
  chunk_output_type: console
indent: true
---



```{r setup, include=F}

options(digits = 3)  
options(scipen = 999)
ggplot2::theme_set(ggplot2::theme_minimal()) 
knitr::opts_chunk$set(echo=F, message=F, warning=F, fig.pos = 'H', 
                      fig.align = 'center', fig.width = 6, fig.height= 3.5)
scale_fill_discrete = \(...) ggplot2::scale_fill_brewer(... , palette = "Set2") 
library(dplyr)
library(magrittr)
library(tidyr)
```


# Questão 1

Estimativa pontual da média:

```{r}
masc <- readr::read_csv2('depressao_masculino.csv')
fem <- readr::read_csv2('depressao_feminino.csv')
```


```{r}
idade_mean = masc |> select(`F`, variavel) |> 
  filter(variavel == 'anos') |> group_by(variavel) |> summarise(mean(`F`)) |>
  unlist()
idade_mean = as.numeric(idade_mean[2])
```

$\bar{X}$ = `r idade_mean`

# Questão 2

Estimativa intervalar:

```{r}
idade_sd = masc |> select(`F`, variavel) |> 
  filter(variavel == 'anos') |> group_by(variavel) |> summarise(sd(`F`)) |>
  unlist()
idade_sd = as.numeric(idade_sd[2])
```

```{r}
lim_sup = idade_mean + qt(0.975, 13)*idade_sd/sqrt(nrow(masc |> 
                                               filter(variavel == 'anos')))

lim_inf = idade_mean - qt(0.975, 13)*idade_sd/sqrt(nrow(masc |> 
                                               filter(variavel == 'anos')))
```

* Limite superior: `r lim_sup`
* Limite inferior: `r lim_inf`

# Questão 3 

## Hipóteses

$$H_0: Trat_{antes} - Trat_{depois} = 0$$
$$H_1: Trat_{antes} - Trat_{depois} \neq 0$$
## Teste

Utilizaremos o teste t pareado, para amostras dependentes, com grau de liberdade 
sendo 13.


```{r}
t1 = t.test(masc |> filter(variavel == 'antes') %>% .$`F`, 
       masc |> filter(variavel == 'depois') %>% .$`F`, 
       paired = TRUE)
```

Valor Crítico/Tabelado é 2,16.

O Valor/Estatística calculado é:
```{r}
di =  masc |> filter(variavel == 'depois')%>%.$`F` - 
        masc |> filter(variavel == 'antes')%>%.$`F`
dbarra = mean(di)
v = var(di)
```


$$\dfrac{\bar{d}}{\sqrt{\dfrac{s^2(d)}{n}}}$$
Onde $d$ é diferença entre as amostras e $\bar{d}$ é a diferença média. Onde
$\bar{d}$ é `r dbarra`.


```{r}
tcalc = sum(dbarra/sqrt(v/length(di)))
```

Assim, o valor da estatística calculada é `r tcalc` ou `t abs(tcalc)`, depende
de como for feita a diferença entre as amostras, mas não interfere em nada, para
efeitos estatísticos.

## Decisão

Utilizando o teste t pareado com nivel de significância de 5%, temos que a 
estatística calculada é maior que a estatística tabelada, logo há evidências 
para rejeitar a hipótese nula, e assim podemos dizer que o tratamento com 
antidepressivos foi efetivo, dado que a média do grau de depressão foi menor
que sem o tratamento.

# Questão 4

## Hipóteses

$$H_0: Grau_{masc} - Grau_{fem} = 0$$
$$H_1: Grau_{masc} - Grau_{fem} \neq 0$$

## Teste

Utilizaremos o teste t para diferença de médias entre amostras independentes, 
com grau de liberdade sendo definido por:

$$n^* = \dfrac{[\dfrac{s^2(x)}{n_x} + \dfrac{s^2(y)}{n_y}]^2}{\dfrac{{(\dfrac{s^2(x)}{n_x}})^2}{n_x-1} + \dfrac{{(\dfrac{s^2(y)}{n_y}})^2}{{n_y-1}}}$$

```{r}
masc_grau = masc |> filter(variavel == 'antes') %>% .$`F`
fem_grau = fem |> filter(variavel == 'grau') %>% .$`F`
nx = length(masc_grau)
ny = length(fem_grau)
varx = var(masc_grau)
vary = var(fem_grau)
```

```{r, echo = F}
gl_numerador = (varx/nx + vary/ny)^2
gl_denominador = ((varx/nx)^2/(nx-1) + (vary/ny)^2/(ny-1))
gl_numerador/gl_denominador
```

Assim temos que os graus de liberdade são `r gl_numerador/gl_denominador`.


```{r}
t2 = t.test(masc |> filter(variavel == 'antes') %>% .$`F`, 
       fem |> filter(variavel == 'grau') %>% .$`F`, 
       )
```

Valor Crítico/Tabelado é 2,06.

O Valor/Estatística calculado é:
```{r}
mean_masc = mean(masc_grau)
fem_masc = mean(fem_grau)
t_denominador = sqrt(varx/nx + vary/ny)
```


$$\dfrac{\bar{x} - \bar{y}}{\sqrt{\dfrac{s^2(x)}{n_x} + \dfrac{s^2(y)}{n_y}}}$$


```{r}
tcalc2 = (mean_masc - fem_masc)/t_denominador
```

Assim, o valor da estatística calculada é `r tcalc2`.

## Decisão

Utilizando o teste t para amostras independentes com nivel de significância de 
5%, temos que a estatística calculada é maior que a estatística tabelada, 
logo há evidências para rejeitar a hipótese nula, e sabendo que a média do grau 
de depressão masculino é `mean_masc` e feminino é `r fem_masc` assim podemos 
dizer que o grau de depressão é maior nos homens.


# Questão 5


## Hipóteses

$$H_0: Proporção{masc} = Proporção_{fem} $$
$$H_1: Proporção_{masc} \neq Proporção_{fem}$$

## Teste

Utilizaremos o teste Z para duas proporções.

Precisaremos incialmente calcular $\hat{p_1}$ e $\hat{p_2}$.

$$\hat{p_1} \sim (p_1, \dfrac{p_1(1 - p_1)}{n_1})$$
$$\hat{p_2} \sim (p_2, \dfrac{p_2(1 - p_2)}{n_2})$$

O $\hat{p}$ é:

$$\hat{p} = \dfrac{n_1\hat{p_1} + n_2\hat{p_2}}{n_1 + n_2}$$


```{r}
n_levemod_masc = masc %>% mutate(q5 = ifelse(`F` > 9 & `F` <19, 'levemod', 'uepa')) %>%
  filter(variavel == 'antes' & q5 ==  'levemod') %>% 
  nrow()

n_levemod_fem = fem %>% mutate(q5 = ifelse(`F` > 9 & `F` <19, 'levemod', 'uepa')) %>%
  filter(variavel == 'grau' & q5 ==  'levemod') %>% 
  nrow()
p1 = n_levemod_masc/nx
p2 = n_levemod_fem/ny
```

```{r}
table = matrix(c(4,10,14,5), byrow = T, nrow = 2)
t3 = prop.test(table)
```



Valor Crítico/Tabelado é 1,96.

O Valor/Estatística calculado é:


$$Z = \dfrac{\hat{p_1} - \hat{p_2}}{\sqrt{\dfrac{p_1(1 - p_1)}{n_1}} + \dfrac{p_2(1 - p_2)}{n_2}}$$




Assim, o valor da estatística calculada é `r t3$statistic`.

## Decisão

Utilizando o teste Z para proporções com nivel de significância de 
5%, temos que a estatística calculada é maior que a estatística tabelada, 
logo há evidências para rejeitar a hipótese nula, e sabendo que a proporção de 
homens com depressão leve à moderada é `mean_masc` e mulheres é `r fem_masc`, 
assim podemos dizer que o grau de depressão leve à moderada é mais preponderante
nas mulheres.

# Questão 6

Como não ficou bem definido qual o grupo para ser utilizado como amostra piloto,
utilizarei 3:

* Homens;
* Mulheres;
* Homens + Mulheres;

E duas situações, utilizando como margem de erro 0.5 e 1 ano:

```{r}
sd1 = function(sd, n) (sd*qt(0.975, n-1))^2
sd2 = function(sd, n) (2*sd*qt(0.975, n-1))^2
homens_sd = masc |> select(`F`, variavel) |> 
  filter(variavel == 'anos') %>% .$`F` %>% sd()
mulheres_sd = fem |> select(`F`, variavel) |> 
  filter(variavel == 'anos') %>% .$`F` %>% sd()
homens_amostra_1 = sd1(homens_sd, nrow(masc |> filter(variavel == 'anos')))
homens_amostra_2 = sd2(homens_sd, nrow(masc |> filter(variavel == 'anos')))

mulheres_amostra_1 = sd1(mulheres_sd, nrow(fem |> filter(variavel == 'anos')))
mulheres_amostra_2 = sd2(mulheres_sd, nrow(fem |> filter(variavel == 'anos')))


junto_sd  = masc |> select(`F`, variavel) |> 
  filter(variavel == 'anos') |>
  bind_rows(fem |> select(`F`, variavel) |> 
  filter(variavel == 'anos')) %>% .$`F` %>% sd()


n_junto = nrow(masc |> select(`F`, variavel) |> 
  filter(variavel == 'anos') |>
  bind_rows(fem |> select(`F`, variavel) |> 
  filter(variavel == 'anos')))

juntos_amostra_1 = sd1(junto_sd, n_junto)
juntos_amostra_2 = sd2(junto_sd, n_junto)

```

Temos que as amostras necessárias para construir intervalos com menos de 1 de 
margem de erro para os grupos de mulheres, homens e homens e mulheres juntos 
são: `r ceiling(homens_amostra_1)`, `r ceiling(mulheres_amostra_1)` e 
`r ceiling(juntos_amostra_1)`, o qão podemos ver que tem um acréscimo no número
da amostra para o grupo masculino, indicando ser o mais heterogêneo, pois 
é o único que precisa diminuir a margem de erro do intervalo, nesse caso.

No entanto considerando, a margem de erro como 0.5, tem-se: 
`r ceiling(homens_amostra_2)`, `r ceiling(mulheres_amostra_2)` e 
`r ceiling(juntos_amostra_2)`, respectivamente. Assim notamos um aumento 
consideravel para a amostra de todos.


# Questão 7


## Hipóteses

$$H_0: \hbox{Não há associação entre sexo e o grau de depressão.}$$
$$H_1: \hbox{Há associação entre sexo e o grau de depressão.}$$

## Teste

Utilizaremos o teste qui-quadrado para verifcação de associação entre variáveis para duas proporções.

**FODA-SE AS FÓRMULAS I'M TIRED MAN**

```{r}
depressao = masc |> select(`F`, variavel) |> 
  filter(variavel == 'antes') |>
  bind_rows(fem |> select(`F`, variavel) |> 
  filter(variavel == 'grau')) |>
  mutate(sexo = rep(c('homem', 'mulher'), 
                    c(nrow(masc |> filter(variavel == 'antes')), 
                      nrow(fem |> filter(variavel == 'grau')))),
         classe_depressao = case_when(`F` < 10 ~ 'Sem depressão',
                                      `F` < 19 ~ 'Depressão Leve',
                                      `F` < 30 ~ 'Depressão Moderada',
                                      TRUE ~ 'Depressão grave'))
```

```{r tab1}
tab=function(df,v1,v2){
 df %>% 
      group_by({{v1}},{{v2}}) %>%  
      summarise(n=n())   %>%  
      spread({{v2}}, n) %>% 
      ungroup() %>% 
      mutate_if(is.numeric , replace_na, replace = 0) 
}
tab1 = tab(depressao, sexo, classe_depressao)

t4 = chisq.test(tab1[,2:4])
```


Valor Crítico/Tabelado, com 2 graus de liberdade é 5,991.

O Valor/Estatística calculado é: `r t4$statistic`.

## Decisão

Utilizando o teste qui-quadrado para associações com nivel de significância de 
5%, temos que a estatística calculada é maior que a estatística tabelada, 
logo há evidências para rejeitar a hipótese nula, assim como já indicam os testes
anteriores, agora podemos afirmar que há associação entre o sexo e o grau de 
depressão.



